【裁判字號】    99,裁,2083
【裁判日期】    990909
【裁判案由】    遺產稅
【裁判全文】
最  高  行  政  法  院  裁  定
                                      99年度裁字第2083號
上  訴  人  甲○○○
被 上訴 人  財政部臺北市國稅局
代  表  人  凌忠嫄
上列當事人間遺產稅事件，上訴人對於中華民國99年5月20日臺
北高等行政法院99年度訴字第398號判決，提起上訴，本院裁定
如下：
    主  文
上訴駁回。
上訴審訴訟費用由上訴人負擔。
    理  由
一、按對於高等行政法院判決之上訴，非以其違背法令為理由，
    不得為之，行政訴訟法第242條定有明文。依同法第243條第
    1項規定，判決不適用法規或適用不當者，為違背法令；而
    判決有同條第2項所列各款情形之一者，為當然違背法令。
    是當事人對於高等行政法院判決上訴，如依行政訴訟法第24
    3條第1項規定，以高等行政法院判決有不適用法規或適用不
    當為理由時，其上訴狀或理由書應有具體之指摘，並揭示該
    法規之條項或其內容；若係成文法以外之法則，應揭示該法
    則之旨趣，倘為司法院解釋或本院之判例，則應揭示該判解
    之字號或其內容。如以行政訴訟法第243條第2項所列各款情
    形為理由時，其上訴狀或理由書，應揭示合於該條項各款之
    事實。上訴狀或理由書如未依此項方法表明者，即難認為已
    對高等行政法院判決之違背法令有具體之指摘，其上訴自難
    認為合法。
二、上訴人之配偶黃鴻隨於民國（下同）97年3月5日死亡，上訴
    人及其他繼承人等辦理遺產稅申報，經被上訴人初查以坐落
    臺北市○○區○○段○○段709地號土地（以下稱系爭土地）
    ，持分137/157，遺產價值新臺幣（下同）36,373,500元，
    係登記於被繼承人之子黃熙雍名下，黃熙雍先於95年1月10
    日死亡，系爭土地經被上訴人併入黃熙雍遺產課稅，核定遺
    產總額65,959,800元，遺產淨額54,839,800元，應納稅額16
    ,353,618元，是本件系爭土地為再轉繼承，乃按黃熙雍死亡
    時，本件被繼承人之應繼分二分之一，就系爭土地持分137/
    314核定為遺產，並依遺產及贈與稅法第16條第10款之規定
    ，暫列不計入遺產總額，核定遺產總額2,569,901元，不計
    入遺產總額36,607,050元。上訴人就核定不計入遺產總額－
    土地、房屋部分不服，循序提起本件行政訴訟。案經原審駁
    回其訴。
三、本件上訴人對於原審判決上訴，主張：（一）系爭房地確係
    黃鴻隨所有，而借名登記於黃熙雍名下，基於核實課稅及公
    平課稅之原則，繼承人如能證明以其被繼承人名義登記之土
    地，實質上非屬於其被繼承人所有之財產者，稽徵機關不得
    猶依登記之形式認作遺產而併課遺產稅。查上訴人已提出訴
    外人黃鴻隨生前主要往來銀行臺北富邦銀行和平分行000000
    000000號帳戶，自84年迄95年止，各類存款歷史對帳單，其
    中黃鴻隨於每年均會提領相當於房屋稅、地價稅金額，即用
    以繳交房屋稅及地價稅，證明黃鴻隨確為系爭房地之實際所
    有人。其次，系爭房屋有租金收入，實際收受租金者亦為黃
    鴻隨，除承租人之證明書外，黃鴻隨之報稅證明書上，亦有
    申報租金收入，證明系爭房屋之收益，亦歸黃鴻隨所有。且
    資金流程等固為證明方法之一種，然非唯一證明方法。然原
    審徒以系爭土地於63年8月30日登記為被繼承人之子黃熙雍
    所有，依民法第758條及土地法43條規定，為不動產物權之
    變動採登記制度之公示方式，而賦予該登記事項公信之效力
    ，系爭土地既已登記於黃熙雍下，尚未塗銷前，即為黃熙雍
    所有云云，認事用法，均有違誤，已無可採。（二）本件縱
    採「爭點主義」，系爭標的亦應包括土地及房屋，上訴人提
    出復查時，已附上被上訴人「遺產稅不計入遺產總額證明書
    」，且系爭處分之法律依據為遺產及贈與稅法第16條第10款
    之規定，而上開規定之標的為「遺產」，被繼承人之房屋自
    包括在內，原審未見及此，亦有違法等語，雖以該判決違背
    法令為由，惟核其上訴理由，係就原審取捨證據、認定事實
    之職權行使，指摘其為不當，並就原審已論斷者，泛言未論
    斷，或就原審所為論斷，泛言其論斷矛盾，而非具體說明其
    有何不適用法規或適用法規不當之情形，並揭示該法規之條
    項或其內容，及合於行政訴訟法第243條第2項所列各款之事
    實，難認對該判決之如何違背法令已有具體之指摘。依首開
    規定及說明，應認其上訴為不合法。
四、據上論結，本件上訴為不合法。依行政訴訟法第249條第1項
    前段、第104條、民事訴訟法第95條、第78條，裁定如主文
    。
中    華    民    國    99    年    9     月    9     日
                    最高行政法院第七庭
                        審判長法官  廖  宏  明
                              法官  鄭  小  康
                              法官  張  瓊  文
                              法官  姜  素  娥
                              法官  林  文  舟

以  上  正  本  證  明  與  原  本  無  異
中    華    民    國    99    年    9     月    10    日
                              書記官  彭  秀  玲

司法院資訊處製作；財團法人民間司法改革基金會備份。
